【裁判字號】    97,軍上,46
【裁判日期】    971230
【裁判案由】    竊盜
【裁判全文】
臺灣高等法院刑事判決                 97年度軍上字第46號
上  訴  人
即  被  告  甲○○
上列上訴人因竊盜等案件，不服國防部高等軍事法院中華民國97
年11月5日，97年上訴字第84號第二審判決（起訴案號：國防部
北部地方軍事法院檢察署97年偵字第92號），提起上訴，本院判
決如下：
    主  文
上訴駁回。
    理  由
一、按當事人不服高等軍事法院宣告有期徒刑之上訴判決者，得
    以判決違背法令為理由，向高等法院提起上訴；上訴最高法
    院或高等法院之案件，準用刑事訴訟法關於上訴第三審之規
    定；軍事審判法第181條第5項、第206條第1項但書分別定有
    明文。據此，本院受理有關軍事法院移送審判之上訴案件，
    應準用刑事訴訟法關於上訴第三審之規定。而提起第三審上
    訴，應以原判決違背法令為理由，係屬法定要件。如果上訴
    理由狀並未依據卷內訴訟資料，具體指摘原判決不適用何種
    法則或如何適用不當，自應認其上訴為違背法律上之程式；
    或上訴理由狀，雖指摘原判決有違背法令，但未指明原判決
    有如何違法事由之具體情事，僅泛言有何條款之違法而無具
    體情事，或顯與法律規定得為第三審上訴理由之違法情形不
    相適合者，均應認其上訴為違背法律上之程式，予以駁回（
    最高法院76年度台上字第5771號判例意旨參照）。
二、本件原判決認定上訴人即被告甲○○，係海軍261戰隊基隆
    軍艦上兵飛彈（民國95年1月19日入伍，義務役），曾於96
    年4月間因艦艇竊盜案件，經國防部高等軍事法院判處有期
    徒刑3月，如易科罰金以新臺幣（下同）1千元折算1日，於
    96年9月20日易科罰金執行完畢。詎其猶不思悔改，竟分別
    於：(一)97年4月1日上午9時許，於該艦兵四艙內，見同艙之
    一兵巫明鴻床舖置物櫃未關閉，竟一時心生貪念，意圖為自
    己不法之所有，徒手竊取被害人巫員所有放置於前揭置物櫃
    內之黑色索尼愛立信行動電話（型號：K800i，機身序號：I
    MEI 00000000-000000-0號，含吊飾及保護套，吊飾及保護
    套已經被告丟棄）及充電器各1具。嗣被害人巫明鴻於同年
    月3日18時發覺行動電話遭竊後，委請該艦陳柏瑋下士協尋
    ，經陳員於同年月5日見被告持用巫員遭竊之同類型行動電
    話，並於同年月15日上午9時許，於檢查住艙內務時，在被
    告甲○○床舖枕頭下方發現上開巫員遭竊之充電器，於同年
    月17日向該管飛彈士官長黃長富報告，經其約談後，被告甲
    ○○始坦認上情；(二)被告復於97年5月16日（起訴書誤載為1
    7日）上午7時許，經准假於當日8時迄21時前往財團法人義
    大醫院精神科就診，因缺錢花用，明知置放於該艦飛彈室工
    具間之「可變式龍頭」（即三用水龍頭）1具，係供該艦作
    為消防使用之純銅製損管航安器材而屬軍用物品，竟意圖為
    自己不法之所有，徒手竊取該「可變式龍頭」，藏於個人所
    有之黑色背包內，擬藉外出就診之機會，帶離艦外變賣，嗣
    於同（16）日上午8時30分許，林員欲離艦時，遭該管飛彈
    士官長黃長富於該艦梯口實施安全檢查時當場查獲之事實。
    業據被告甲○○對於上揭(一)及(二)之犯罪事實坦承不諱，並經
    證人即該艦射控官萬志宏上尉、黃長富士官長、陳柏瑋下士
    、被害人巫明鴻及輔導長王育智中校等人分別於偵查中到庭
    就被害人巫員所有之黑色索尼愛立信行動電話、充電器及該
    艦飛彈室工具間之「可變式龍頭」各1具遭竊情事，經循線
    查訪並約談被告後坦承犯行等情結證屬實，堪認被告自白與
    事實相符，復有扣案之黑色索尼愛立信行動電話及充電器各
    1具及案內同形式之「可變式龍頭」（含黑色背包、白色抹
    布）照片正本7幀，在卷可資證明。又遭竊之「可變式龍頭
    」1具（已發還該艦，未扣案），係供該艦作為消防使用之
    純銅製損管航安器材屬軍用武器或彈藥以外之軍用物品乙節
    ，有海軍基隆軍艦裝備存量及保管紀錄卡（海需式306A）影
    本1紙，附卷可佐。認被告犯罪事證明確，足以認定，構成
    陸海空軍刑法第76條第1項第8款、刑法第320條第1項「艦艇
    竊盜」罪及陸海空軍刑法第64條第5項「竊取軍用武器或彈
    藥以外之軍用物品，情節輕微」罪。並認第一審軍事法院判
    決審酌被告於刑之執行完畢後，5年以內故意再犯有期徒刑
    以上之上開2罪，為累犯，依法加重其刑；及被告法紀觀念
    淡薄及犯後坦承犯行，尚知悔悟，態度良好等一切情狀，就
    所犯二罪依法分別量處有期徒刑6月、8月，並定應執行有期
    徒刑1年，已為刑罰裁量權之適法行使，且量刑並無失出或
    失入之處，量刑亦屬允當，惟第一審軍事法院審酌犯罪事實
    (二)被告所竊取可變式龍頭之行為，已構成陸海空軍刑法第64
    條第3項「竊取軍用武器或彈藥以外之軍用物品」罪，並以
    被告犯行尚無侵害軍事安全及社會治安之虞，核與陸海空軍
    刑法第64條第5項規定「情節輕微」之減輕要件相符，依刑
    法第71條第1項規定核減其刑為有期徒刑8月，適用法律顯有
    錯誤，依陸海空軍刑法第64條條第5項之「情節輕微」係屬
    較輕之罪名，已較該條第3項降低法定刑，應無刑法第71條
    第1項「刑有加重及減輕者，先加後減。」之適用，而將第
    一審判決撤銷，並審酌被告甫受刑之執行完畢，本應嚴格端
    正自身行為，自我警惕，竟漠視部隊良善軍風之要求，為圖
    私利而於艦艇內竊取同袍財產及艦上供消防用之軍用物品，
    破壞部隊團結和諧與信賴關係，罔顧艦上人員之安全，均顯
    見法紀觀念淡薄及犯後坦承犯行，尚知悔悟，態度良好等一
    切情狀，就所犯二罪依法分別量處有期徒刑6月、8月，並定
    應執行有期徒刑1年。其認事用法正確，量刑亦屬允當。經
    核於法並無不合。
三、被告上訴意旨略以：第二審軍事法院判處被告有期徒刑1年
    之認定，顯有違誤，又陸海空軍刑法第64條第5項之「情節
    輕微」係屬較輕之罪名，應從輕量刑，認第二審軍事法院判
    決顯有違背法令云云。惟按刑罰之量定，為法律所賦予事實
    審法院得為自由裁量之事項，若未逾越法定刑度，或濫用權
    限之情形，即不得任意指為違法，以為第三審上訴之理由（
    最高法院84年台上字第562號判決意旨參照），被告所犯陸
    海空軍刑法第76條第1項第8款、刑法第320條第1項「艦艇竊
    盜」罪及陸海空軍刑法第64條第5項「竊取軍用武器或彈藥
    以外之軍用物品，情節輕微」罪，業據原審判決詳敘認定被
    告犯罪事實之依據及憑以認定之理由，並依法按法定之刑度
    範圍內，參酌刑法第57條各款所列情狀，就所犯二罪依法分
    別量處有期徒刑6月、8月，並定應執行有期徒刑1年，其認
    事用法並無違誤之處，被告仍執陳詞，任意指摘，復未依據
    卷內訴訟資料，具體指摘原判決不適用法則或如何適用不當
    ，非合法之上訴理由。揆諸首揭說明，本件被告上訴，顯有
    違背法律上之程式，應予駁回。
四、據上論斷，應依軍事審判法第129條，刑事訴訟法第395條前
    段，判決如主文。
中    華    民    國    97    年    12    月  30      日
                  刑事第八庭    審判長法  官  鄭文肅
                                      法  官  蔡光治
                                      法  官  劉嶽承
以上正本證明與原本無異。
不得上訴。
                                      書記官  魏淑娟
中    華    民    國    98    年    12    月    31    日


司法院資訊處製作；財團法人民間司法改革基金會備份。
